【裁判字號】    91,訴,239
【裁判日期】    920612
【裁判案由】    偽造文書等
【裁判全文】
臺灣臺東地方法院刑事判決                          九十一年度訴字第二三九號
    公  訴  人  臺灣台東地方法院檢察署檢察官
    被      告  丙○○
右列被告因偽造文書等案件，經檢察官提起公訴（九十一年度偵字第二一九三號），
本院判決如左：
    主  文
丙○○連續行使偽造私文書，足以生損害於他人，處有期徒刑拾月，偽造之標單貳拾
參張均沒收之。
    事  實
一、丙○○先後參加辛○○所召集，自民國八十二年六月一日起至九十年一月一日止
    ，連會首九十二會，每會新台幣（下同）一萬元，採內標制之互助會（下稱第一
    會）、自八十三年五月一日起至九十年九月一日止，連會首八十九會，每會一萬
    元，採內標制之互助會（下稱第二會）、自八十四年三月一日起至九十一年六月
    一日止，連會首八十八會，每會一萬元，採內標制之互助會（下稱第三會），及
    八十四年六月一日起至九十年十一月一日止，連會首七十八會，每會一萬元，採
    內標制之互助會（下稱第四會）會。詎丙○○利用替其親友即會員庚○○、楊敏
    翔、鄭進權、戊○○、丁○○、陳錦文、己○○、翁本山、侯東瀛、陳建宇、黃
    秀月、許玉鳳、乙○○、侯枝生處理會款之機會，竟基於意圖為自己不法之所有
    及行使偽造準私文書之概括犯意，先後（一）於八十三年十一月間、八十四年三
    月間、八十四年四月間、八十四年五月間、八十四年十一月間、八十五年十二月
    間、八十六年二月間，上開第一會投標時，均佯稱已分別受庚○○、楊敏翔、鄭
    進權、戊○○、丁○○、陳錦文、己○○之授權，並在投標單上，書寫代表上開
    七人本人投標之金額、會員號碼或姓名，再持以投標而行使之，足以生損害於庚○○、楊敏翔、鄭進權、戊○○、丁○○、陳錦文、己○○，並使會首辛○○因
    而陷於錯誤而將七會之會款交付丙○○；（二）於八十四年十月間、八十五年四
    月間、八十五年五月間、八十五年八月間、八十六年一月間、八十六年五月間，
    上開第二會投標時，均詐稱已分別受翁本山、侯東瀛、陳建宇、黃秀月、許玉鳳
    、己○○之授權，並在投標單上，書寫代表上開六人本人投標之金額、會員號碼
    或姓名，再持以投標而行使之，足以生損害於翁本山、侯東瀛、陳建宇、黃秀月
    、許玉鳳、己○○，並使會首辛○○因而陷於錯誤而將六會之會款交付丙○○；
    （三）於八十六年一月間、八十六年二月間、八十六年三月間、八十六年四月間
    、八十六年七月間、八十六年八月間，上開第三會投標時，均詐稱已分別受侯枝
    生、黃秀月、丁○○、侯枝生、己○○（八十六年七月、八月部分）之授權，並
    在投標單上，書寫代表上開五人本人投標之金額、會員號碼或姓名，再持以投標
    而行使之，足以生損害於侯枝生、黃秀月、丁○○、侯枝生、己○○，並使會首
    辛○○因而陷於錯誤而將六會之會款交付丙○○；（四）於八十五年十二月間、
    八十六年一月間、八十六年六月間、八十六年七月間，上開第四會投標時，均詐
    稱已分別受戊○○、乙○○、己○○、鄭進權之授權，並在投標單上，書寫代表
    上開四人本人投標之金額、會員號碼或姓名，再持以投標而行使之，足以生損害
    於戊○○、乙○○、己○○、鄭進權，並使會首辛○○因而陷於錯誤而將四會之
    會款交付丙○○，丙○○取得上開二十三會之會款均得手後，旋即挪為他用。
二、案經辛○○訴請台灣台東地方法院檢察署檢察官偵查起訴。
    理  由
一、右開犯罪事實，業據被告丙○○迭於警詢及偵審中坦承不諱，復經告訴人辛○○
    於警詢及偵審中指述明確，且核與被害人己○○、庚○○、丁○○、戊○○、候
    秀滿、陳碧琴、侯東瀛、證人甲○○所述情節均相符，此外，並有上開四會之會
    單各一紙，及所冒標領款之收據附卷可稽。是以，本件事證明確，被告犯行，洵
    堪認定，應依法論科。
二、按刑法第二百十條之偽造私文書罪，固須以無制作權之人，捏造或冒用他人名義
    而制作文書，並足以生損害於公眾或他人為要件，但此制作名義人，不以形式上
    表現於文書內為必要，倘依習慣或特約，諸如以言詞、動作、筆跡、內容、慣用
    語、特殊制作方式、專用信箋等方法，實質上使人得知係以他人名義所制作，足
    以表示一定用意之證明者，因已妨害該制作名義人之信用，可生損害於公眾或他
    人，依同法第二百二十條第一項規定，仍應論以偽造準私文書罪；又而我國民間
    互助會，係由會首招募會員參加所組成，每於標會時，通常由欲標取會款之會員
    ，在空白紙條上，或僅書立其姓名、綽號及數字者，甚或祗書寫數字而未書立其
    姓名、綽號，另以上開言詞等方法表示係何會員所出具者，則依習慣或特約均足
    以辨明係該會員以所書數字為標息金額參加競標之標單，自應以私文書論（最高
    法院八十九年度台上字第一三一九號判決參照），是核被告上開所為，係均犯刑
    法第二百十六條、第二百二十條第一項、第二百十條之行使偽造準私文書罪，及
    同法第三百三十九條第一項之詐欺取財罪。被告偽造準私文書之低度行為為行使
    之高度行為所吸收，不另論罪。被告多次行使偽造準私文書及詐欺取財之犯行，
    均時間緊接，方法雷同，所犯係構成要件相同之罪名，顯係基於概括犯意為之，
    應分別依刑法第五十六條連續犯規定論以一罪，並加重其刑。被告連續行使偽造
    準私文書乃為達連續詐欺他人財物之目的，上開二罪名間有方法結果之牽連關係
    ，應從一重之連續行使偽造準私文書罪處斷。公訴人疏未將上開被告冒標翁本山
    及戊○○之部分提起公訴，惟被告冒標該二人部分之犯行既與冒標其他二十一人
    部分之犯行具有連續犯之裁判上一罪關係，已如前述，本院自應就此二人被冒標
    部分一併加以裁判。爰審酌被告犯罪之動機、目的、手段，所造成之危害非小，
    及犯後態度等一切情狀，量處如主文所示之刑，以資懲儆。至被告持以冒標之標
    單二十三張，均係被告所有供犯罪所用之物，雖未扣案，惟不能證明業已滅失，
    應依刑法第三十八條第一項第二款規定宣告沒收。
據上論斷，應依刑事訴訟法第二百九十九條第一項前段，刑法第五十六條、第二百十
六條、第二百十條、第二百二十條第一項、第三百三十九條第一項、第五十五條、第
三十八條第一項第二款，罰金罰鍰提高標準條例第一條前段，判決如主文。
本案經檢察官王光傑到庭執行職務
中      華      民      國      九十二      年      六    月    十二    日
                                臺灣臺東地方法院刑事庭
                                  審判長法  官  王增瑜
                                        法  官  蔡世芳
                                        法  官  黃呈熹
右正本證明與原本無異。
如不服本判決，應於判決送達後十日內向本院提出上訴狀。（須附繕本）
「切勿逕送上級法院」
                                        書記官  王敏玉
中      華      民      國      九十二      年      六    月    十三    日
附記
中華民國刑法第二百一十條
偽造、變造私文書，足以生損害於公眾或他人者，處五年以下有期徒刑。
中華民國刑法第二百二十條第一項
在紙上或物品上之文字、符號、圖畫、照像，依習慣或特約，足以為表示其用意之證
明者，關於本章及本章以外各罪，以文書論。
中華民國刑法第三百三十九條第一項
意圖為自己或第三人不法之所有，以詐術使人將本人或第三人之物交付者，處五年以
下有期徒刑、拘役或科或併科一千元以下罰金。


司法院資訊處製作；財團法人民間司法改革基金會備份。
